臺灣板橋地方法院刑事判決             100年度訴字第1409號
公  訴  人  臺灣板橋地方法院檢察署檢察官
被      告  吳嘉興
上列被告因違反毒品危害防制條例案件，經檢察官提起公訴（10
0 年度毒偵字第3046號），因被告於本院準備程序中就被訴事實
為有罪之陳述，經合議庭評議後，裁定由受命法官獨任進行簡式
審判程式，判決如下：
    主  文
吳嘉興施用第一級毒品，累犯，處有期徒刑捌月，扣案第一級毒
品海洛因壹小包（驗餘淨重零點貳貳參伍公克及含微量海洛因之
包裝袋壹個）沒收銷燬。
    事  實
一、吳嘉興前曾於民國88年間，因施用毒品案件，經本院以88年
    度毒聲字第3460號裁定送觀察、勒戒後，認無繼續施用毒品
    之傾向，於88年6 月21日釋放出所，並經臺灣板橋地方法院
    檢察署檢察官以88年度偵字第14028 號為不起訴處分確定，
    又因施用毒品案件，經本院以88年度毒聲字第6607號裁定送
    觀察、勒戒後，認無繼續施用毒品之傾向，於88年11月16日
    釋放出所，並經臺灣板橋地方法院檢察署檢察官以88年度毒
    偵字第237 號為不起訴處分確定；於89年間，因施用毒品案
    件，經本院以89年度毒聲字第1796號裁定令入戒治處所施以
    強制戒治1 年，並經臺灣板橋地方法院檢察署檢察官提起公
    訴，經本院以89年度易字第1418號判處有期徒刑8 月確定；
    於90年間，因施用毒品案件，經送強制戒治，並經臺灣板橋
    地方法院檢察署檢察官提起公訴，嗣經本院以90年易字第15
    92號判處有期徒刑9 月確定；於92年間，因施用毒品案件，
    經臺灣板橋地方法院檢察署檢察官提起公訴並聲請強制戒治
    ，強制戒治部分，經本院以92年度毒聲字第1243號裁定令入
    戒治處所施以強制戒治，起訴部分，經本院以92年度訴字第
    1614號分別判處有期徒刑4 月、6 月，並定應執行刑為有期
    徒刑8 月，於93年8 月31日縮刑期滿；於96年間，因竊盜案
    件，經本院以96年度簡字第4340號判處有期徒刑4 月，於97
    年1 月6 日縮刑期滿執行完畢（於本件構成累犯）。詎竟仍
    未戒除毒癮，仍基於施用第一級毒品海洛因之犯意，於100
    年4 月18日某時許，在新北市○○區○○路上之85度C 咖啡
    店之廁所內，施用海洛因1 次。嗣於同年月19日下午4 時25
    分許，在同上區○○路50巷1 弄20號前，為警查獲，並扣得
    海洛因1 小包（淨重0.2240公克，取樣0.0005公克鑑定用罄
    ，驗餘淨重0.2235公克及含微量海洛因之包裝袋1 個），且
    經採集其尿液送驗均呈海洛因代謝物嗎啡類陽性反應，始查
    悉上情。
二、案經新北市政府警察局三重分局報請臺灣板橋地方法院檢察
    署檢察官偵查起訴。
    理  由
一、按除被告所犯為死刑、無期徒刑、最輕本刑為三年以上有期
    徒刑之罪或高等法院管轄第一審案件者外，於第一次審判期
    日前之準備程序進行中，被告先就被訴事實為有罪之陳述時
    ，審判長得告知被告簡式審判程序之旨，並聽取當事人、代
    理人、辯護人及輔佐人之意見後，裁定進行簡式審判程序，
    刑事訴訟法第273 條之1 第1 項定有明文。經核本件被告吳
    嘉興所犯係死刑、無期徒刑、最輕本刑為三年以上有期徒刑
    以外之罪，其於準備程序中就被訴之事實為有罪陳述，經法
    官告知簡式審判程序之旨，並聽取公訴人、被告之意見後，
    本院爰依首揭規定，合議裁定由受命法官獨任進行簡式審判
    程序，合先敘明。
二、上開犯罪事實，業據被告吳嘉興於本院準備程序及審理中自
    白不諱，並有為警查獲之海洛因1 小包（淨重0.2240公克，
    取樣0.0005公克鑑定用罄，驗餘淨重0.2235公克及含微量海
    洛因之包裝袋1 個）扣案足憑，復有扣案之海洛因1 包照片
    1 張附卷可參。又被告經警查獲後，於100 年4 月19日，在
    新北市政府警察局三重分局偵查隊採尿液，經送臺灣檢驗科
    技股份有限公司以酵素免疫分析法初驗及氣相層析質譜儀複
    驗，均呈鴉片類陽性反應，此有臺灣檢驗科技股份有限公司
    濫用藥物尿液檢驗報告1 紙在卷可稽。再者，上開扣案之白
    色粉末1 小包（淨重0.2240公克，取樣0.0005公克鑑定用罄
    ，驗餘淨重0.2235公克）經送請交通部民用航空局航空醫務
    中心鑑定結果，該白色粉末1 小包含第一級毒品海洛因成分
    ，亦有交通部民用航空局航空醫務中心鑑定書1 紙在卷可按
    ，足認被告吳嘉興自白與事實相符，本件事證明確，犯行洵
    堪認定。
三、又毒品危害防制條例於92年7 月9 日修正公佈，自93年1 月
    9 日施行，其中第20條、第23條將施用毒品之刑事處遇程式
    ，區分為「初犯」及「5 年內再犯」、「5 年後再犯」。依
    其立法理由之說明：「初犯」，經觀察、勒戒或強制戒治後
    ，應為不起訴處分或不付審理之裁定；經觀察、勒戒或強制
    戒治執行完畢釋放後，「5 年內再犯」者，因其再犯率甚高
    ，原實施之觀察、勒戒及強制戒治既已無法收其實效，爰依
    法追訴或裁定交付審理。至於經觀察、勒戒或強制戒治執行
    完畢釋放後，「5 年後再犯」者，前所實施之觀察、勒戒或
    強制戒治已足以遮斷其施用毒品之毒癮，為期自新及協助其
    斷除毒癮，仍適用「初犯」規定，先經觀察、勒戒或強制戒
    治之程式。從而，依修正後之規定，僅限於「初犯」及「5
    年後再犯」二種情形，始應先經觀察、勒戒或強制戒治程式
    。倘被告於5 年內已再犯，經依法追訴處罰，縱其第三次（
    或第三次以上）再度施用毒品之時間，在初犯經觀察、勒戒
    或強制戒治執行完畢釋放5 年以後，已不合於「5 年後再犯
    」之規定，且因已於「5 年內再犯」，顯見其再犯率甚高，
    原實施觀察、勒戒或強制戒治，已無法收其實效，即應依該
    條例第10條處罰（最高法院97年度第5 次刑庭會議決議意旨
    參照）。被告既有如犯罪事實欄所示觀察勒戒、強制戒治及
    論罪科刑之前科，此有臺灣高等法院被告前案紀錄表1 份附
    卷可參，是被告本次再犯施用毒品犯行，依上揭說明，顯非
    5 年後再犯，即無再行觀察、勒戒或強制戒治之必要，揆諸
    前揭說明，仍應依法論科。
四、查海洛因係毒品危害防制條例第2 條第2 項第1 款所稱之第
    一級毒品。核被告吳嘉興所為，係犯同條例第10條第1 項之
    施用第一級毒品罪。其施用第一級毒品前後，持有第一級毒
    品之低度行為，為施用之高度行為所吸收，不另論罪。被告
    前有如事實欄所述之犯罪科刑及執行情形，此有臺灣高等法
    院被告前案紀錄表1 份在卷可稽，其於有期徒刑執行完畢後
    ，5 年以內再故意犯本罪，應依刑法第47條第1 項前段規定
    論以累犯，並加重其刑。爰審酌被告有如事實欄所述之施用
    毒品前科紀錄，經觀察勒戒、強制戒治執行完畢，並經判刑
    執行完畢，仍無法戒絕毒癮，再次漠視法令禁制而犯本罪，
    惟其施用毒品所生危害，實以自戕身心健康為主，對於他人
    生命、身體、財產等法益，尚無明顯而重大之實害，兼衡其
    犯罪後坦承犯行之態度等一切情狀，量處如主文所示之刑。
    又扣案之海洛因1 包（淨重0.2240公克，取樣0.0005公克鑑
    定用罄，驗餘淨重0.2235公克），係被告被當場查獲之第一
    級毒品；又鑑定機關於鑑定時，雖將毒品與包裝分別秤重，
    然依鑑定機關之海洛因毒品純度定量分析鑑驗標準作業程序
    ，係將包裝內之白色粉末（海洛因）取出裝於該局毒品檢驗
    用袋中進行海洛因純度定量分析，包裝則呈空袋形狀，但仍
    留有極微量白色粉末（海洛因）殘渣於塑膠袋中等情，則該
    包裝均並未與毒品完全析離；就本件毒品與包裝，均應依毒
    品危害防制條例第18條第1 項前段規定，諭知沒收銷燬之，
    又鑑定時經取樣鑑驗耗用之毒品，因已不存在，不得宣告沒
    收，一併敘明。
據上論斷，應依刑事訴訟法第273 條之1 第1 項、第299 條第1
項前段，毒品危害防制條例第10條第1 項、第18條第1 項前段，
刑法第11條前段、第47條第1 項前段，判決如主文。
本案經檢察官黃子溎到庭執行職務。
中    華    民    國   100    年    11    月    30    日
                  刑事第二庭    法  官  連雅婷
以上正本證明與原本無異
如不服本判決應於送達後10日內向本院提出上訴狀
                                書記官  郭晉良
中    華    民    國   100    年    11    月    30    日
附錄本案論罪科刑法條全文：
毒品危害防制條例第10條
施用第一級毒品者，處 6 月以上 5 年以下有期徒刑。